【裁判字號】    92,訴,342
【裁判日期】    920724
【裁判案由】    偽造貨幣
【裁判全文】
臺灣桃園地方法院刑事判決                          九十二年度訴字第三四二號
    公  訴  人  臺灣桃園地方法院檢察署檢察官
    被      告  乙○○
    指定辯護人  本院公設辯護人  甲○○
右列被告因偽造貨幣案件，經檢察官提起公訴（九十一年度偵字第三二二七號），本
院判決如左：
    主  文
乙○○意圖供行使之用而收集偽造之通用紙幣，累犯，處有期徒刑參年貳月。
扣案之偽造面額新台幣壹仟元紙幣伍拾張、伍佰元紙幣參張，均沒收。
    事  實
一、乙○○前於民國八十六年間因違反槍砲彈藥刀械管制條例案件，經本院於八十七
    年一月十九日以八十六年度易字第四五九０號刑事判決判處有期徒刑一年四月，
    並經台灣高等法院於八十八年一月三十日以八十七年度上易字第三八七七號刑事
    判決上訴駁回確定，於八十八年十月十二日入監執行，八十九年十月二十一日假
    釋出獄，八十九年十二月三十日假釋縮刑期滿，刑以已執行論。詎仍不知悔改，
    於九十一年二月二日凌晨一時許，在桃園縣桃園市○○路與北埔路交岔路口處，
    明知真實姓名、年籍均不詳、綽號「阿文」之成年男子所交付之新台幣千元紙幣
    五十張、五百元紙幣三張均屬偽造之通用紙幣，竟基於意圖供行使之用而收集之
    ，惟未及行使，於同日凌晨一時十分許，為警巡邏經過，發現行跡可疑，而上前
    盤查，在其身上查獲前開偽造之新台幣千元紙幣五十張、五百元紙幣三張，始查
    悉上情。
二、案經桃園縣政府警察局移送台灣桃園地方法院檢察署檢察官偵查起訴。
    理  由
一、訊據被告乙○○固承認警察於其身上查獲上開偽鈔之事實，惟矢口否認有何前開
    意圖供行使之用而收集偽造之通用紙幣之犯行，辯稱：伊不知道該鈔票是偽鈔，
    是打電動玩具時，發現旁邊放有一個皮包，有一個人打二個檯子，又在講電話，
    伊就取走了皮包離開。在路口看到警察，因為伊之前有未到庭的紀錄，我猶豫了
    一下，警察就過來盤查說我是通緝犯，馬上抓到車上，警察就在伊身上找到這些
    偽鈔，伊說這些偽鈔是我撿到的，警察不相信云云。經查：
（一）扣案之千元紙幣五十張、五百元紙幣三張經送中央印製廠鑑定結果：均屬偽造
      ，此有該廠九十二年六月二十三日中印發字第０九二０００二八０四號函附卷
      可稽，堪認該千元紙幣五十張、五百元紙幣三張確均屬偽造之通用紙幣無誤。
（二）證人即桃園縣警員保安隊隊員柳堯文於本院審理中證稱：「（陳述本件查獲經
      過？）當天我們巡邏，從中正路路尾往市區方向走，走到查獲地即夜市口時看
      到被告，被告看到我們就往夜市走，我們覺得被告可疑，就上前盤查，他拿健
      保卡給我們，我們發現被告是通緝犯，我們在向勤務中心確認時，被告藉口說
      要上廁所，我們不讓他離去，等確認他是通緝犯身分時，我們要上他手銬，被
      告不肯跟我們發生拉扯，我們將他制服於地上，才上手銬，之後在他身上查獲
      毒品及偽鈔。」等語（見本院九十二年七月十日審判筆錄）。被告若不知係偽
      鈔，為何遇警巡邏經過，即心虛欲逃離？
（三）被告於警訊中供稱上開偽鈔為綽號「阿文」者所交付保管等語（見偵查卷第二
      頁反面）。於偵查中改供稱：係綽號「阿文」者欠伊六萬元，叫伊至查獲地，
      將上開偽鈔交付清償，後來「阿文」見到警察就跑掉了等語（見偵查卷第六八
      頁反面）。於本院審理中改以上詞置辯，供詞前後不一。綽號「阿文」者積欠
      被告六萬元債務，豈有僅歸還被告五萬一千五百元之理？故以警訊中供稱係綽
      號「阿文」之成年男子所交付較為可採。況依一般經驗法則判斷，於收到他人
      交付之金錢時，必會稍加清點，以確認其數目是否正確，綽號「阿文」者所交
      付予被告之金額既高達五萬一千五百元之多，被告豈有不當面清點之理？而偽
      造之上開舊鈔五十三張，均以彩色噴墨方式仿印，其紙質與一般的鈔票紙質明
      顯不同，且中央銀行限期回收舊鈔，市面上亦已很少使用，被告一次收受舊鈔
      五十三張，豈有不知為偽鈔之理？又被告於警訊中供稱：不知綽號「阿文」者
      之真實姓名、年籍資料，亦無法與他聯絡等語（見偵查卷第二頁反面），彼此
      顯非熟識，其豈有隨意收受他人鉅額金錢之理？足見其知悉綽號「阿文」之成
      年男子所交付之上開鈔票為偽鈔。
（四）該偽鈔數額頗多，被告若無供行使之用之意圖，豈會將該些偽鈔隨身攜帶於口
      袋內，故被告有供行使之用而收集該千元紙幣五十張、五百元紙幣之意圖亦甚
      明確。
（五）綜上所述，被告上開所辯顯為事後飾卸之詞，不足採信。本案事證已臻明確，
      被告犯行已堪認定，應予依法論科。
二、按臺灣銀行發行之新臺幣係屬國幣，中央銀行發行新臺幣辦法第二條定有明文。
    核被告所為，係犯刑法一百九十六條第一項之意圖供行使之用而收集偽造通用紙
    幣罪。又被告曾於八十六年間因違反槍砲彈藥刀械管制條例案件，經本院於八十
    七年一月十九日以八十六年度易字第四五九０號刑事判決判處有期徒刑一年四月
    ，並經台灣高等法院於八十八年一月三十日以八十七年度上易字第三八七七號刑
    事判決上訴駁回確定，於八十八年十月十二日入監執行，八十九年十月二十一日
    假釋出獄，八十九年十二月三十日假釋縮刑期滿，刑以已執行論，此有台灣桃園
    地方法院檢察署刑案資料查註紀錄表附卷可按，其於五年內再犯本件有期徒刑以
    上之罪，為累犯，應依法加重其刑。爰審酌被告之素行、犯罪動機、目的、手段
    、所持有偽造之千元鈔幣、五百元紙幣多達五十三張，如將之使用流通於市面，
    將破壞正常金融秩序、所生之危害非可謂輕，且犯後態度等一切情狀，量處如主
    文所示之主刑。扣案之偽造面額新台幣一千元紙幣五十張、五百元紙幣三張，應
    依刑法第二百條宣告沒收。
據上論斷，應依刑事訴訟法第二百九十九條第一項前段，刑法第一百九十六條第一項
、第四十七條、第二百條，罰金罰鍰提高標準條例第一條前段，判決如主文。
本案經檢察官錢明婉到庭執行職務
中      華      民      國    九十二    年      七      月    二十四    日
                             臺灣桃園地方法院刑事第二庭
                                    法  官  曾 正 耀
右正本證明與原本無異。
如不服本判決，應於判決送達後十日內向本院提出上訴狀( 應附繕本 )，上訴於
臺灣高等法院。
                                    書記官  邱 仲 騏
中      華      民      國    九十二    年      七      月    二十八    日
附錄論罪科刑法條：
刑法第一百九十六條
行使偽造、變造之通用貨幣、紙幣、銀行券或意圖供行使之用而收集或交付於人者，
處三年以上十年以下有期徒刑，得併科五千元以下罰金。
收受後方知為偽造、變造之通用貨幣、紙幣、銀行券，而仍行使或意圖供行使之用而
交付於人者，處五百元以下罰金。
第一項之未遂犯罰之。


司法院資訊處製作；財團法人民間司法改革基金會備份。
